【裁判字號】    95,台上,560
【裁判日期】    950126
【裁判案由】    違反毒品危害防制條例等罪
【裁判全文】
最高法院刑事判決              九十五年度台上字第五六０號
    上  訴  人  甲○○
                        號3樓.
    選任辯護人  邱群傑律師
上列上訴人因違反毒品危害防制條例等罪案件，不服台灣高等法
院中華民國九十四年十一月三十日第二審判決（九十四年度上訴
字第二二八二號，起訴案號：台灣基隆地方法院檢察署九十三年
度偵字第四六七三號），提起上訴，本院判決如下：
    主  文
原判決關於販賣第二級毒品部分撤銷，發回台灣高等法院。
其他上訴駁回。
    理  由
一、撤銷發回（販賣第二級毒品）部分
本件原判決認定上訴人甲○○於民國九十三年間因施用第二級毒
品案件，經第一審法院判處有期徒刑三月確定，於同年七月十三
日執行完畢，猶不知悔改，明知甲基安非他命（下稱安非他命）
係毒品危害防制條例所列第二級毒品，不得非法持有或販賣，因
負債需款孔急，竟意圖營利，基於概括犯意，於九十三年九月間
某日（起訴書誤載為九十三年十月間某日起），向王政偉（綽號
小葉）之人，以新台幣（下同）十五萬元價格販入二百五十公克
安非他命，除擬部分供自己施用外，即伺機販售牟利。遂自九十
三年六月中旬某日起至同年十一月十六日止，在其所經營之基隆
市○○區○○路四十三之一號「達美車行」內，透過0000000000
、0000000000號行動電話與欲購買毒品之人聯繫，連續以一公克
一千元或一千五百元之價格出售予游嘉宏、王志明，合計得款八
千元（詳細販賣時間、地點、次數、價格及販賣所得如原判決附
表二所示）等情。因而撤銷第一審關於此部分之科刑判決，改判
仍論處上訴人連續販賣第二級毒品，累犯罪刑。固非無見。
惟查有罪判決書事實之認定與理由之說明必須互相一致，方為合
法，倘事實之記載與理由之論述不相適合，按諸刑事訴訟法第三
百七十九條第十四款後段規定，即屬判決理由矛盾之當然違背法
令，自足構成撤銷之原因。又審理事實之法院，為發現真實或對
被告之利益有重大關係之事項，在客觀上認為應行調查之證據，
均應依法詳為調查，然後基於調查所得之心證，以為判斷事實之
基礎；如事實尚非明確，而有應調查之證據未予調查，遽行判決
，即有應於審判期日調查之證據未予調查之違法。原判決認定上
訴人意圖營利，於「九十三年九月間」某日，向王政偉販入二百
五十公克之安非他命，倘若屬實，其出售該安非他命之時間，自
必在販入之後。然原判決事實欄復認定上訴人自「九十三年六月
中旬」某日起至同年十一月十六日止，連續販賣予游嘉宏、王志
明，理由欄亦說明上訴人自九十三年六月間起販賣安非他命予游
嘉宏（原判決第六頁倒數第三行、第七頁第十八行、第十一頁第
二十六行、第十五頁附表二），已有理由矛盾之違誤。又原判決
理由欄引據證人游嘉宏之證言係稱：伊於九十三年端午節（經查
為九十三年六月二十二日）左右經友人介紹認識上訴人，共向上
訴人購買安非他命二次，第一次在端午節前沒幾天，另一次是九
十三年十一月上訴人入獄前等語，此與原判決認定上訴人於九十
三年九月間基於營利目的，販入安非他命，再分裝出售之情，亦
不相符合。倘上訴人自九十三年九月間起，始意圖營利而販入安
非他命，游嘉宏何能於同年六月間即向上訴人購買？若游嘉宏確
自九十三年六月間起向上訴人購買安非他命，則上訴人販入該二
百五十公克之安非他命之目的為何？凡此疑點，攸關上訴人犯罪
次數等法律之適用問題，與上訴人之利益有重大關係，自應澈查
釐清。原審未予究明，即行判決，亦有應於審判期日調查之證據
未予調查之違法。以上，或係上訴意旨所指摘，或為本院得依職
權調查之事項，應認原判決關於販賣第二級毒品部分，有撤銷發
回更審之原因。原判決關於上訴人被訴販賣安非他命予呂長毓、
「阿忠」而不另諭知無罪部分，基於審判不可分原則，應併予發
回。
二、駁回（販賣第一級毒品）部分
按刑事訴訟法第三百七十七條規定：上訴於第三審法院，非以判
決違背法令為理由，不得為之。是提起第三審上訴，應以原判決
違背法令為理由，係屬法定要件，如果上訴理由狀未依據卷內訴
訟資料，具體指摘原判決不適用何種法則或如何適用不當，或所
指摘原判決違法情事，顯與法律規定得為第三審上訴理由之違法
情形，不相適合時，均應認其上訴為違背法律上之程式，予以駁
回。原判決綜合全部卷證資料，認上訴人有其事實欄所載連續販
賣第一級毒品海洛因之犯行，已詳敘所憑之證據與認定之理由。
對於上訴人辯稱：伊以購入之原價售出，並未獲利，伊無營利意
圖，應僅成立轉讓第一級毒品罪云云，認係卸責之詞，不足採信
，亦依調查所得證據，逐一加以指駁及說明。因而撤銷第一審關
於販賣第一級毒品部分之科刑判決，改判仍論處上訴人連續販賣
第一級毒品，累犯罪刑（處有期徒刑十年）。
上訴意旨略以：原判決未憑證據，即推測上訴人非無可能將雜質
添入海洛因內，再加以研磨分裝出售，以降低成本，從中賺取差
價，違背本院四十年台上字第八六號判例意旨，有判決適用法則
不當、理由不備之違法；扣案海洛因與轉讓予江昌德等人之海洛
因是否同一批？如海洛因內有添加雜質，究係上訴人或前手所為
？原審未予究明，未盡調查之職責云云。惟查所謂販賣行為，不
以得利為要件，祇要以營利為目的，縱未得利，亦無妨於販賣犯
罪之成立。原判決認定上訴人因負債需款孔急，乃意圖營利，以
十八萬元販入海洛因三十六公克，部分供己施用，部分則分裝而
連續販賣予江昌德等人，已於理由內詳加說明上訴人如何具有營
利犯意而販入海洛因，進而連續賣出所憑之依據，並非以推測或
擬制之詞為裁判之基礎，自無上訴意旨所指之違背本院判例，及
適用法則不當與理由不備等違法情事。而本件事證已臻明確，原
審未為扣案海洛因與其販賣予江昌德等人之海洛因是否同一批等
無益之調查，不得指為違法而據為適法之第三審上訴理由。綜上
所述，本件此部分上訴違背法律上之程式，應予駁回。
據上論結，應依刑事訴訟法第三百九十七條、第四百零一條、第
三百九十五條前段，判決如主文。
中    華    民    國  九十五  年    一    月  二十六  日
                      最高法院刑事第八庭
                          審判長法官  張  淳  淙
                                法官  張  春  福
                                法官  呂  丹  玉
                                法官  洪  昌  宏
                                法官  蔡  彩  貞
      本件正本證明與原本無異
                                      書  記  官
中    華    民    國  九十五  年    二    月    六    日
                                                    Ａ


司法院資訊處製作；財團法人民間司法改革基金會備份。
